臺灣高等法院臺中分院刑事判決　　　　94年度上訴字第1671號
上　訴　人　臺灣臺中地方法院檢察署檢察官
上　訴　人
即　被　告　乙○○
　　　　　　　　　　（另案在臺灣臺中監獄執行中）
指定辯護人　本院公設辯護人　丙○○
上列上訴人等因被告違反毒品危害防制條例案件，不服臺灣臺中
地方法院94年7月4日第一審判決（民國93年度訴字第3158號，起
訴案號：臺灣臺中地方法院檢察署民國93 年度偵字第17864號，
追加起訴案號：94年度偵字第1674號），提起上訴，本院判決如
下：
    主 　　 文
原判決關於轉讓第二級毒品部分撤銷。
乙○○連續轉讓第二級毒品，累犯，處有期徒刑拾月；扣案之第
二級毒品甲基安非他命捌小包（其中陸包，驗前總毛重拾捌點捌
肆公克【包裝塑膠袋總重約壹點參捌公克，取淨重參點參玖公克
檢驗，其中零點零伍公克檢驗用罄，尚餘淨重拾柒點肆壹公克】
；另甲基安非他命貳包【含二只塑膠袋毛重共肆點伍貳柒公克】
），沒收銷燬之。
其他上訴駁回。
　　事　　　實
一、乙○○曾於民國八十七年間因毒品危害防制條例案件，經本
    院於八十八年八月二十七日以八十八年度上訴字第一五六五
    號分別判處有期徒刑十月（施用第一級毒品部分）、有期徒
    刑五月（施用第二級毒品部分），經定應執行有期徒刑一年
    確定，於八十九年十二月八日執行完畢；復於九十一年間因
    毒品危害防制條例案件，經原審法院於九十一年四月八日以
    九十一年度訴字第六三五號分別判處有期徒刑一年、七月，
    並定應執行有期徒刑一年四月確定，於九十三年三月十六日
    縮短刑期假釋付保護管束，縮刑期滿日為九十三年四月二十
    三日（假釋付保護管束未經撤銷視同執行完畢）。
二、乙○○仍不知戒除毒品，明知甲基安非他命經公告為毒品危
    害防制條例第二級毒品，不得持有、轉讓，竟仍基於概括犯
    意，自九十四年一月八日起至九十四年一月十四日凌晨某時
    止，在臺中市○○區○○路二段三三七巷二二號十三樓租屋
    處，將向年約二十七、二十八歲，姓名不詳綽號「鴨咪仔」
    之成年女子以一兩新台幣（下同）二萬三千元所購得之甲基
    安非他命，連續三次以盛裝入玻璃球吸食器足供施用一次之
    量無償轉讓予陳晏瑜（所涉施用毒品罪，經本院於九十四年
    八月二十五日以九十四年度上訴字第一三八四號判處有期徒
    刑八月確定），另於九十四年一月十四日不詳時間，在上址
    以施用一次之量無償轉讓甲基安非他命予丁○○一次。嗣為
    警於九十四年一月十四日二十二時許持原審法院所核發之搜
    索票在臺中市○○區○○路二段三三七巷二二號十三樓，扣
    得第二級毒品甲基安非他命六小包（驗前總毛重十八點八四
    公克【包裝塑膠袋總重約一點三八公克，取淨重三點三九公
    克檢驗，其中○點○五公克檢驗用罄，尚餘淨重十七點四一
    公克】），另同在上址之陳晏瑜房間內枕頭下扣得有甲基安
    非他命二包（含二只塑膠袋毛重共四點五二七公克），並分
    別對陳晏瑜、丁○○採尿送驗，結果分別均呈甲基安非他命
    陽性反應。
三、案經臺中市警察局第四分局報告臺灣臺中地方法院檢察署檢
    察官偵查後，追加起訴。
    理 　　 由
壹、有罪部分：
一、訊據被告乙○○坦承轉讓第二級毒品甲基安非他命予陳晏瑜
    之犯行不諱，惟矢口否認有轉讓第二級毒品甲基安非他命予
    丁○○等情，辯稱：毒品價值昂貴，他不可能無緣無故拿給
    無交情之丁○○施用等語，經查：
（一）被告乙○○於原審法院審理時自承：證人陳晏瑜是在九十
      四年一月七日到他的租屋處居住，因為陳晏瑜是在酒店上
      班，為了替陳晏瑜解酒，所以自同年月八日開始拿過三次
      甲基安非他命給陳晏瑜施用，每次的份量都是一點點，施
      用一次的量，並無向陳晏瑜收費，最後一次是在同年月十
      四日的凌晨拿給陳晏瑜施用等語綦詳（見原審卷【四】第
      四四、四五頁），復經證人陳晏瑜迭於警詢、偵查及原審
      審理時證稱：她自九十四年一月七日住在被告乙○○承租
      位於臺中市○○區○○路二段三三七巷二二號十三樓之租
      屋處後，就在該處施用免費的毒品，被告乙○○會將甲基
      安非他命盛裝在玻璃球過濾器內拿到她的房間施用，大約
      一、二次，二、三次，應該是三次，是塑膠吸管一小匙的
      量，實際重量多少她並不清楚，至於在她房間內搜到的甲
      基安非他命是被告乙○○所遺留等語（見九十四年度偵字
      第一六七四號偵查卷第一○六、一○七頁、原審卷【二】
      第六九至七一頁、原審卷【三】第一四七、一五○、一五
      一頁），另證人陳晏瑜因施用第二級毒品甲基安非他命於
      原審法院九十四年度訴字第一○九八號一案復陳稱：被告
      乙○○在臺中市○○路○段三三七巷二二號十三樓住處，
      曾轉讓第二級毒品甲基安非他命二、三次給她施用等語明
      確（見原審法院九十四年度訴字第一○九八號卷第八一頁
      ），且證人陳晏瑜為警查獲後，於九十四年一月十五日在
      臺中市警察局第四分局採尿送中山醫學大學附設醫院藥物
      濫用檢測中心，經以免疫酵素分析法鑑驗結果，呈安非他
      命類藥物陽性反應，經以氣相層析質譜儀分析法鑑驗結果
      ，其尿液中所含安非他命濃度為一八四ｎｇ／ｍｌ、甲基
      安非他命之濃度為四○二ｎｇ／ｍｌ，有該院九十四年一
      月二十八日尿液鑑定報告及臺中市警察局第四分局真實姓
      名對照表附卷可憑（見前開偵查卷第五八、一三五頁），
      而陳晏瑜確有連續施用第二級毒品甲基安非他命，並經本
      院判處有期徒刑八月確定，復有本院九十四年度上訴字第
      一三八四號判決在卷可稽（見本院卷第六○至六四頁），
      是認被告乙○○自承有連續轉讓第二級毒品甲基安非他命
      予陳晏瑜施用等情，應有所據，信屬實在。又針對被告乙○○轉讓第二級毒品甲基安非他命予證人陳晏瑜之次數，
      被告乙○○自承為三次，證人陳晏瑜固曾證稱轉讓次數為
      一、二次，惟證人陳晏瑜於九十四年五月三十日原審審理
      時已證稱她向被告乙○○索取第二級毒品甲基安非他命之
      次數為三次（見原審卷(三)第一五○頁），與被告乙○○所
      言相符，誠堪採信，足認被告乙○○轉讓第二級毒品甲基
      安非他命予證人陳晏瑜之次數為三次，附此敘明。
（二）另本件被告乙○○固辯稱：他不可能無緣無故轉讓甲基安
      非他命給無交情之丁○○施用等語，惟查：
  １、證人丁○○於為警查獲之九十四年一月十五日在臺中市警
      察局第四分局採尿送中山醫學大學附設醫院藥物濫用檢測
      中心，經以免疫酵素分析法鑑驗結果，呈安非他命類藥物
      陽性反應，經以氣相層析質譜儀分析法鑑驗結果，其尿液
      中所含安非他命濃度為七○二ng/ml、甲基安非他命之濃
      度高達九三三○ng／ml，有該院九十四年一月二十八日尿
      液鑑定報告附卷可憑（見九十四年度毒偵字第五一二號偵
      查卷第四五頁），另證人丁○○先於原審法院九十四年度
      訴字第九六九號九十四年四月二十九日準備程序時稱：她
      於九十四年一月十三日在臺中市○○路，用玻璃球吸食器
      施用甲基安非他命一次等語（見原審法院九十四年度訴字
      第九六九號卷第二三頁）；其後於原審審理時復到庭具結
      證稱：她所施用之甲基安非他命是向被告乙○○要的，地
      點在臺中市○○○路，詳細地點並不清楚，但是在某大樓
      的第十三樓，她向被告乙○○要過一次甲基安非他命，被
      告並沒有跟她要錢，要到毒品後，她就在現場施用，她在
      原審法院九十四年度訴字第九六九號準備程序時固稱時間
      是在九十四年一月十三日之某時，但實際施用時間是在九
      十四年一月十四日為警查獲的當日，至於她曾在警詢時否
      認自己施用毒品之犯行是因畏懼刑罰，被告確實親自拿毒
      品給她等語綦詳（見原審卷【四】第三五至四十頁）；復
      觀之前開中山醫學大學附設醫院藥物濫用檢測中心鑑定報
      告所載證人丁○○尿液中甲基安非他命濃度為九三三○ｎ
      ｇ／ｍｌ，遠超過閾值濃度之五○○ng／ml達十八倍餘，
      足稽證人丁○○經尿液代謝之第二級毒品甲基安非他命含
      量甚高，是認證人丁○○於原審證稱其收受及施用甲基安
      非他命之時間係在九十四年一月十四日當日某時等語，應
      可採信。
  ２、本件被告乙○○雖否認轉讓第二級毒品甲基安非他命予丁○○之事實，惟證人丁○○與被告乙○○並無怨隙，被告
      乙○○復稱與證人丁○○無特殊交誼等語（見原審卷【四
      】第四五頁），則證人丁○○應無構詞誣陷被告乙○○之
      理，從而，被告乙○○辯稱其並無轉讓甲基安非他命予證
      人丁○○等語，應屬卸責之詞，委無足採，是以被告乙○○於九十四年一月十四日查獲當日轉讓第二級毒品甲基安
      非他命予證人丁○○一次之犯行，已臻明確，信屬實在。
      又被告確有轉讓甲基安非他命予丁○○施用一次等情，已
      據證人丁○○於原審法院審理時到庭結證明確，被告於本
      院聲請再傳訊證人丁○○，核無必要，附此敘明。
（三）另被告乙○○為警於九十四年一月十四日二十二時許持原
      審法院所核發之搜索票在被告乙○○臺中市○○區○○路
      二段三三七巷二二號十三樓租屋處，扣得第二級毒品甲基
      安非他命六小包，經送內政部警政署刑事警察局鑑定結果
      ：驗前總毛重十八點八四公克（包裝塑膠袋總重約一點三
      八公克，取淨重三點三九公克檢驗，其中○點○五公克檢
      驗用罄，尚餘淨重十七點四一公克），有該局九十四年四
      月六日刑鑑字第０９４００２０７５６號鑑定書一紙在卷
      可考（見原審卷【三】第一○九頁），又同時在上址之陳
      晏瑜房間內枕頭下扣得甲基安非他命二包，上開二包甲基
      安非他命經送行政院衛生署管制藥品管理局鑑定結果，確
      有檢出甲基安非他命成分，送驗數量實稱毛重共四點五二
      七公克（含二只塑膠袋），並有該局九十四年十月二十日
      管檢字第○九四○○○九九五九號檢驗成績書在卷可憑（
      見本院卷第九十四頁）。綜上事證，被告乙○○顯係基於
      轉讓毒品之概括犯意，連續轉讓甲基安非他命予陳晏瑜、
      丁○○，本件事證已臻明確，被告犯行，洵堪認定。
二、按甲基安非他命依其成癮性、濫用性及對社會危害性之程度
    ，已為毒品危害防制條例第二條第二項第二款規定列為第二
    級毒品，依法不得持有、轉讓。被告乙○○轉讓第二級毒品
    甲基安非他命予陳晏瑜、丁○○，核其所為係犯毒品危害防
    制條例第八條第二項之轉讓第二級毒品罪。次第：
（一）被告轉讓前持有第二級毒品甲基安非他命之低度行為，應
      為轉讓之高度行為所吸收，不另論罪。
（二）次查被告先後三次轉讓第二級毒品甲基安非他命予陳晏瑜
      ，另轉讓甲基安非他命予丁○○一次之犯行，時間均緊接
      ，觸犯均構成要件相同之罪，顯均係基於概括犯意反覆為
      之，為連續犯，應依刑法第五十六條之規定，以一罪論，
      並加重其刑。
（三）又被告於八十七年間因毒品危害防制條例案件，經本院於
      八十八年八月二十七日以八十八年度上訴字第一五六五號
      分別判處有期徒刑十月（施用第一級毒品部分）、有期徒
      刑五月（施用第二級毒品部分），經定應執行有期徒刑一
      年確定，於八十九年十二月八日執行完畢；復於九十一年
      間因毒品危害防制條例案件，經原審法院於九十一年四月
      八日以九十一年度訴字第六三五號分別判處有期徒刑一年
      、七月，並定應執行有期徒刑一年四月確定，於九十三年
      三月十六日縮短刑期假釋付保護管束，縮刑期滿日為九十
      三年四月二十三日（假釋付保護管束未經撤銷視同執行完
      畢），有臺灣高等法院被告全國前案紀錄表及臺灣臺中地
      方法院檢察署刑案資料查註紀錄表在卷可證，五年內再犯
      本件有期徒刑以上之罪，為累犯，爰依刑法第四十七條之
      規定，加重其刑，並遞加重之。
（四）又公訴人追加起訴事實雖未敘及被告乙○○於九十四年一
      月十四日查獲當日轉讓第二級毒品甲基安非他命予證人丁○○之犯行，然該部分事實與公訴人追加起訴之犯罪事實
      既有連續犯之裁判上一罪關係，應為起訴效力所及，本院
      自應併予審究。
（五）原審以上訴人即被告乙○○連續轉讓第二級毒品甲基安非
      他命犯行明確，予以論科，原非無見。惟查本件在陳晏瑜
      房間內枕頭下扣得之甲基安非他命二包經鑑定結果，含二
      只塑膠袋實稱毛重共四點五二七公克，有行政院衛生署管
      制藥品管理局九十四年十月二十日管檢字第○九四○○○
      九九五九號檢驗成績書附卷可稽，原判決誤為「一包含袋
      重一點三公克，另一包含袋重三點四公克」，尚有未洽。
      被告上訴意旨，以其未轉讓甲基安非他命予丁○○，指摘
      原判決不當；檢察官上訴意旨，指摘原判決量刑過輕，雖
      均無理由，惟原判決既有上開可議之處，即屬無可維持，
      應由本院將原判決關於轉讓第二級毒品部分撤銷改判。爰
　　　審酌被告乙○○本身有施用毒品之惡習，當知毒品對人體
  　　之戕害甚鉅，且屢因毒品案件，遭論罪科刑，有上揭前科
    　紀錄表可參，足稽素行不良，竟仍轉讓毒品予他人，動機
      自非良善，其行為足以影響他人身體健康及危害社會秩序
      ，先後轉讓四次，轉讓數量尚非甚鉅及事後僅就轉讓予證
      人陳晏瑜部分坦承犯行，針對轉讓予證人丁○○之部分仍
      矢口否認犯行等一切情狀，量處如主文第二項所示之刑，
      以資懲儆。另扣案之第二級毒品甲基安非他命六小包，經
      送內政部警政署刑事警察局鑑定結果：驗前總毛重十八點
      八四公克（包裝塑膠袋總重約一點三八公克，取淨重三點
      三九公克檢驗，其中○點○五公克檢驗用罄，尚餘淨重十
      七點四一公克），有該局九十四年四月六日刑鑑字第０９
      ４００２０７５６號鑑定書一紙在卷可考（見原審卷【三
      】第一○九頁），又同時在上址之陳晏瑜房間內枕頭下扣
      得有甲基安非他命二包（含二只塑膠袋實稱毛重共四點五
      二七公克），係毒品危害防制條例第二條第二項第一款所
      定之第一級毒品，上開塑膠袋，均沾附有甲基安非他命，
      無法析離，應認均屬違禁物，不問是否為被告所有，應依
      毒品危害防制條例第十八條第一項前段之規定，宣告沒收
      並銷燬之。
貳、無罪部分
甲、被訴販賣第一級毒品海洛因部分：
一、公訴意旨略以：被告乙○○基於販賣第一級毒品之概括犯意
    ，先於九十三年十月十一日上午十時三十分許，接獲蔡郁男
    之電話聯絡後，在臺中市○○區○○路與北屯路口，以一千
    元之價格，售予蔡郁男第一級毒品海洛因一小包，而於同日
    上午十一時許，蔡郁男在臺中市○○區○○街二之一號住處
    內，以海洛因摻加水後再用注射針筒注射於皮膚之方式施用
    毒品後，旋為警前往搜索，當場查獲其供施用毒品之注射針
    筒七支。經蔡郁男主動表明願意配合警方查緝後，於同日十
    七時三十分許，以公共電話撥打0000000000號行
    動電話聯絡乙○○，向其表示要再以五千元購買第一級毒品
    海洛因後，被告乙○○復基於販賣毒品之犯意，於同日下午
    十八時二十五分，在臺中市○○○路與和美街口等待蔡郁男
    前來時，為警當場查獲而未遂，並扣得第一級毒品海洛因一
    小包（含袋重一．三公克）、藥鏟一支及00000000
    00號行動電話一支等物；因認被告乙○○涉犯毒品危害防
    制條例第四條第一項之販賣第一級毒品、同條第六項、第一
    項之販賣第一級毒品未遂罪嫌等語。
二、按犯罪事實應依證據認定之，無證據不得認定犯罪事實。又
    不能證明被告犯罪者，應諭知無罪之判決，刑事訴訟法第一
    百五十四條第二項、第三百零一條第一項分別定有明文。又
    認定不利於被告之事實，須依積極證據，苟積極證據不足為
    不利於被告事實之認定時，即應為有利於被告之認定，更不
    必有何有利之證據。另按事實之認定，應憑證據，如未能發
    現相當證據，或證據不足以證明，自不能以推測或擬制之方
    法，以為裁判基礎；又認定犯罪事實，所憑之證據，雖不以
    直接證據為限，間接證據亦包括在內，然無論直接或間接證
    據，其為訴訟上之證明，須於通常一般之人均不致於有所懷
    疑，而得確信其為真實之程度者，始得據之為有罪之認定，
    倘其證明尚未達到此一程度，而有合理性懷疑之存在時，即
    無從為有罪之認定，最高法院三十年上字第八一六號判例、
    四十年台上字第八六號判例、三十年上字第一八三一號判例
    及七十六年台上字第四九八六號判例分別著有明文可資參照
    。又被告之自白，不得作為有罪判決之唯一證據，仍應調查
    其他必要之證據，以察其是否與事實相符，刑事訴訟法第一
    百五十六條第二項亦定有明文。再刑事訴訟法第一百六十一
    條已於九十一年二月八日修正公布，其第一項規定：檢察官
    就被告犯罪事實，應負舉證責任，並指出證明之方法。因此
    ，檢察官對於起訴之犯罪事實，應負提出證據及說服之實質
    舉證責任。倘其所提出之證據，不足為被告有罪之積極證明
    ，或其指出證明之方法，無從說服法院以形成被告有罪之心
    證，基於無罪推定之原則，自應為被告無罪判決之諭知（最
    高法院九十二年台上字第一二八號判例參照）。
三、本件公訴人認被告乙○○涉犯毒品危害防制條例第四條第一
    項之販賣第一級毒品、同條第六項、第一項之販賣第一級毒
    品未遂罪嫌，無非係以：
（一）據證人蔡郁男於警詢證稱：伊注射之毒品是向一名綽號叫
      做「沈仔」之男子購買的，前後約向「沈仔」之男子購買
      七、八次，最後一次是在九十三年十月十一日上午十時三
      十分許，在臺中市○○路與北屯路口購買一小包海洛因，
      價格為一千元，「沈仔」之聯絡電話為00000000
      00號，伊於同日十七時三十分，以公用電話打0000
      000000給「沈仔」，表示要向他購買五千元之毒品
      ，伊與「沈仔」先約在臺中市○○○路與復興路口附近，
      伊帶同警方於十八時二十分到達，再用電話確定地點，結
      果沈仔告訴伊，目前在忠明南路與和美街口等伊，伊便帶
      同警方於十八時二十五分到達忠明南路與和美街口，伊於
      車上指認站於路旁之被告乙○○，警方便下車盤查，於盤
      查當時乙○○將手上之毒品一小包丟在他面前地板上，警
      方便將他帶回等語。
（二）另經查閱被告乙○○所使用之0000000000號行
      動電話於九十三年十月十一日當日之雙向通聯紀錄顯示，
      該行動電話基地台位置雖於當天上午九時許曾出現在彰化
      縣芬園鄉（接近南投縣境），然於同日十時二十四分許起
      即回到臺中市，更在十時四十四分許，出現在臺中市北屯
      區，其時間及地點與證人蔡郁男證述情節相符，足認被告
      乙○○確自同日十時二十四分起即返回臺中市且於十時四
      十四分前往臺中市北屯區無誤。
（三）又以被告乙○○於前開時、地見警盤查時，即將手上之第
      一級毒品海洛因丟棄於地板上而為員警查扣一情，業據前
      往查緝之臺中市警察局第六分局刑事偵查員侯志鵬及蔡郁
      男目睹明確，並有查扣之第一級毒品海洛因一小包毛重有
      一．三公克，而目前海洛因毒品市場重量一錢（經換算為
      三．七五公克）價格約壹萬貳仟元至壹萬陸仟元，則一．
      三公克之海洛因約值五千元，亦與行情大致相符，足認被
      告乙○○確有販賣第一級毒品海洛因之犯行等語資為論據
      。
四、訊據被告乙○○堅詞否認有何販賣第一級毒品海洛因予蔡郁
    男之犯行，辯稱：他認識蔡郁男，也持有00000000
    00號行動電話，但扣案之海洛因不是他的，也沒有販售毒
    品給蔡郁男，蔡郁男指稱在九十三年十月十一日上午十點半
    許有向他購買海洛因毒品，但當天上午九時至十一時三十分
    ，他去南投處理事務，直到當日上午十一時三十分許始返回
    ，他根本不可能於九十三年十月十一日上午十點半時出現在
    臺中市區販賣毒品海洛因給蔡郁男等語。經查：
（一）證人蔡郁男固於九十三年十月十一日十九時二十分許在臺
      中市警察局第六分局警詢時指稱：伊是以0000000
      000號行動電話，向一位綽號沈仔的男子購買海洛因毒
      品約七、八次，於九十三年十月十一日十時三十分左右，
      伊在臺中市○○路與北屯路口向沈仔購買一千元毒品，之
      後伊為了配合警方約出沈仔，因而於同日十七時三十分許
      以公共電話撥打0000000000號行動電話邀約被
      告乙○○，表示欲購買五千元毒品，經被告乙○○告知人
      在臺中市○○○路與和美街口等伊，伊便帶同警方於同日
      十八時二十五分至臺中市○○○路與和美街口，當場指認
      在路旁的被告乙○○，經警方向前盤查後，被告立即將手
      上的毒品一小包丟在地上，警方便將被告乙○○帶回分局
      訊問等語（見九十三年度偵字第一七八六四號偵查卷第二
      七至二九頁），證人蔡郁男上開於審判外之言詞陳述，經
      原審選任辯護人為被告乙○○辯護稱：證人蔡郁男於警詢
      所為陳述無證據能力（見原審卷【四】第八八頁）。是證
      人蔡郁男此部分之證詞，除有刑事訴訟法第一百五十九條
      之二、第一百五十九條之一所規定之特別情況外，本院即
      不得採為認定犯罪事實之證據。
（二）另證人蔡郁男於九十三年十一月八日因施用毒品為警查獲
      時，在臺中市警察局第一分局陳明施用毒品來源時稱：伊
      是向一位綽號「宋仔」不知年籍資料之人購買毒品，每次
      均是宋仔之男子打電話給伊，問伊有無需要毒品，宋仔的
      來電均無顯示，另外於九十三年八月初及八月中旬亦曾向
      友人王俊發購買毒品等語（見九十三年度毒偵字第四五九
      六號卷九十三年十一月八日蔡郁男警詢筆錄）。且證人蔡
      郁男於原審審理時復稱：伊於九十三年八月至十一月間有
      施用第一級毒品海洛因之犯行，毒品的來源是向「宋仔」
      購買，伊不知道「宋仔」的真名，伊是打「宋仔」000
      0000000號聯絡後，宋仔就與伊約在臺中市○○路
      附近將毒品送過來，伊於九十三年十月十一日警詢筆錄時
      曾指有向被告乙○○購買毒品，當時是因為伊之前曾向被
      告乙○○借了九千元，原本約定翌日清償，但拖延甚久未
      償還，被告乙○○竟然叫人毆打伊，不久剛好有警員到伊
      家中查獲施用毒品之案子，警察對伊說要陳報毒品的來源
      ，當時因曾遭被告乙○○找人二、三人毆打伊，因而指認
      被告乙○○，伊於九十三年十月十一日警詢所述全然係因
      被告乙○○找人打伊，才如此指認，伊也知悉被告乙○○
      有在施用毒品，為警查獲之九十三年十月十一日當天上午
      伊曾以公共電話聯絡被告乙○○，跟被告乙○○說會慢慢
      清償欠款，希望被告乙○○不要叫別人打伊，並且在當天
      上午十一時許接近十二時左右在臺中市北屯區○○○路口
      附近拿一千元還給被告乙○○，之後警察於下午至伊家中
      搜索時，要伊找一個人出來，就不會將伊送至法院，伊就
      以要償還欠款五千元給被告乙○○為由，從位於臺中市○○○路附近的公共電話致電邀約被告出來，之後伊與警員
      到達被告乙○○要伊去的地點，被告乙○○即為警逮捕，
      伊當天在警局製作完筆錄後就回家了，並未遭警隨案移送
      等語（見原審卷【四】第六四至八二頁）。是認證人蔡郁
      男針對其施用毒品之來源業於原審審理交互詰問程序為翻
      異前詞之證述，嗣經公訴蒞庭檢察官當庭告知證人蔡郁男
      刑法針對偽證抑誣告之處罰，最高可處七年以下有期徒刑
      等規定後，證人蔡郁男仍稱事實如伊於原審審判期日所述
      ，就是因被告乙○○找人打伊，伊才會向警員提到毒品的
      來源是被告乙○○提供的，伊不是故意要害被告乙○○的
      等語明確（見原審卷【四】八七、八八頁）。證人蔡郁男
      既經原審交互詰問程序，復經告知誣告、偽證處罰之刑責
      ，仍堅詞證稱伊於警詢所為指述係因遭被告乙○○唆使他
      人毆打而挾怨報復所致，應認證人蔡郁男應無甘冒誣告、
      偽證之重罪而迴護被告乙○○之理。
（三）再依被告乙○○所持用之0000000000號行動電
      話於九十三年十月十一日之通聯紀錄所示，該行動電話基
      地台位置雖於當天上午九時五十六分許曾出現在彰化縣芬
      園鄉（接近南投縣境），然於同日十時二十四分許起即回
      到臺中市，更在十時四十四分許，出現在臺中市北屯區，
      有該通聯紀錄一份在卷可佐（見九十三年度偵字第一七八
      六四號偵查卷第七二、七三頁），是認被告乙○○辯稱他
      於九十三年十月十一日上午九時至十一時三十分，他去南
      投處理事務，直到當日上午十一時三十分許始返回臺中云
      云之辯詞，顯不可採，但以被告乙○○上開辯詞固無可取
      ，惟依證人蔡郁男於原審結證稱：該日上午十一時許接近
      十二時左右在臺中市北屯區○○○路口附近拿一千元還給
      被告乙○○等語（見原審卷(四)七二、七三頁），是難據被
      告乙○○於該日上午十一時許近中午時出現在臺中市北屯
      區與證人蔡郁男碰面，即遽以推論被告乙○○確有於當日
      上午販賣毒品海洛因予證人蔡郁男之犯行。況依被告乙○○所持用之0000000000號行動電話於九十三年
      十月十一日之通聯紀錄所示，該行動電話於當天上午十時
      三十二分零九秒之基地台位置係在台中市○區○○路一四
      七九號，有通聯紀錄在卷可憑（見九十三年度偵字第一七
      八六四號卷第七二頁），而台中市○○路與北屯路口係在
      台中市北屯區，距離該址相當遠，開車約需十五分鐘以上
      的路程，並據證人戊○○到庭結證明確（見本院卷第八六
      頁），則證人蔡郁男於警詢所證稱，伊於九十三年十月十
      一日上午十時三十分許，在台中市○○路與北屯路口向被
      告乙○○購買一小包海洛因等語，是否屬實，尤屬不無可
      疑，證人蔡郁男之上開證述，既與卷內證據資料所顯示情
      形，不相適合，具有重大瑕疵，自難遽採為認定犯罪事實
      之基礎。
（四）又本件於九十三年十月十一日十八時二十五分在臺中市○○○路與和美街口為警查獲時，固扣得有第一級毒品海洛
      因（經送驗結果，含第一級毒品海洛因成分，淨重一．○
      五公克【空包裝重○．一六公克】，純度１２．１８％，
      純質淨重０．１３公克），有法務部調查局九十三年十二
      月八日毒品鑑定通知書一紙在卷可憑（見原審卷【一】第
      七○頁）。另依證人即臺中市警察第六分局警員戊○○於
      原審結證稱：「（檢察官問：蔡郁男與沈仔在電話中講過
      哪些話？）他們沒有說很多話，蔡郁男就說要買五千元的
      毒品，我聽沈仔好像說好，因為再過來他們就約地點，蔡
      郁男就說老地方見。然後我們就載著蔡郁男到他們經常見
      面的忠明南路與和美路口。」．．．「（辯護人問：蔡郁
      男當時是與沈仔如何用電話聯絡？）蔡郁男用台語說要買
      五千。」等語（見原審卷【一】第一○六、一○九頁），
      其於本院亦大致為相同之證述（見本院卷第八五、八六頁
      ）。就此證人蔡郁男業於原審法院審理時到庭結證稱係向
      被告乙○○佯稱要清償借款五千元為由，邀約被告乙○○
      出面，經被告乙○○告知人是在臺中市○○○路與和美街
      口，始帶同警員前往該處等語綦詳，已如前述，復以證人
      戊○○固證稱證人蔡郁男在電話中提及「買五千」（臺語
      ）及「老地方見」，惟以證人蔡郁男同時有施用第一級毒
      品海洛因及第二級毒品甲基安非他命之犯行，此據詮昕科
      技股份有限公司九十三年九月三十日出具之濫用藥物尿液
      檢驗報告一紙附卷即可明悉（見原審法院九十三年度訴字
      第二九二八號卷第三七頁背面），如僅以「買五千」「老
      地方見」等語未見與毒品有關之語詞聯繫，且究係購買海
      洛因抑甲基安非他命亦未商議，實難認證人蔡郁男已與被
      告乙○○達成購買第一級毒品海洛因之合意，亦難以被告
      乙○○為警查獲時扣得有海洛因毒品一小包即認被告乙○○確有販賣毒品予證人蔡郁男之犯行。
（五）再者，以被告乙○○於九十三年五月間某日起至九十四年
      一月十四日十七時止間隔二、三日，一日三次之頻率，連
      續將海洛因摻在香煙中點燃後施用海洛因之犯行，業據本
      院於九十四年四月二十六日以九十四年度上訴字第三二五
      號判處有期徒刑十月確定，有判決書在卷可稽（見本院卷
      第一○二至一一一頁），其中被告乙○○於九十三年五月
      間某日起至同年十一月六日二十時止持有第一級毒品海洛
      因後進而施用，其持有之低度行為應為施用之高度行為所
      吸收，因而不另論罪，是以本件被告乙○○所涉於九十三
      年十月十一日持有第一級毒品海洛因一小包之部分，已為
      本院九十四年度上訴字第三二五號判決所含括，爰不另論
      罪科刑，附此敘明。
五、綜上所述，本件實難遽證人蔡郁男於九十三年十月十一日十
    九時二十分許在臺中市警察局第六分局警詢之證述，即認被
    告乙○○確有販賣第一級毒品海洛因予證人蔡郁男之事實，
    本件公訴人所指上開事證尚有啟人疑竇之處，自不宜僅憑有
    瑕疵之指述而為被告乙○○有罪判斷之基礎，按諸首揭說明
    ，並基於罪疑為輕之原則，自應為被告乙○○有利之認定。
    此外，復查無其他任何積極證據，足以證明被告涉犯販賣第
    一級毒品海洛因予證人蔡郁男之罪名，既不能證明被告犯罪
    ，原審因予諭知被告無罪之判決。經核並無違誤。檢察官上
    訴意旨，仍執上開證人蔡郁男於警詢中之證述，卷附通聯紀
    錄，以及被告為警查獲時，有被查扣到毒品海洛因一包，業
    據證人即查獲員警戊○○、侯志鵬證述在卷等情，且證人曾
    正吉指認被告乙○○於九十四年一月間曾多次出售毒品海洛
    因給伊等語，指摘原判決此部分不當。惟查證人蔡郁男於警
    詢中之證述及卷附通聯紀錄，均不能採為認定被告確有販賣
    毒品海洛因予蔡郁男之犯罪證據，又被告於為警查獲時，雖
    有被查扣毒品海洛因一包，亦尚難據此即認被告確有販賣毒
    品予蔡郁男之犯行，已詳如前述，至於被告乙○○有無出售
    毒品海洛因予曾正吉，乃屬被告乙○○所涉另案（臺灣臺中
    地方法院檢察署九十四年度偵字第一六七四號）毒品危害防
    制條例案件是否應成立犯罪之問題，與本件被告是否有出售
    毒品海洛因予蔡郁男，並不相關涉，本件檢察官之上訴為無
    理由，應予駁回。
六、本案既經諭知被告無罪，則臺灣臺中地方法院檢察署移送併
    案審理部分（九十四年度偵字第一六七四號所指被告乙○○
    涉嫌意圖營利，基於販賣一級毒品海洛因之概括犯意，向真
    實姓名年籍不詳綽號「鴨咪仔」之女子，販入第一級毒品海
    洛因後，即以0000000000號行動電話為聯絡工具
    ，自九十三年十二月間某日起至九十四年一月十二日止，在
    臺中市○○路與松竹路口附近，以海洛因毒品每小包三千元
    之價格，連續販賣第一級毒品海洛因十餘次，供曾正吉施用
    ，涉嫌販賣第一級毒品海洛因罪嫌部分），與本案即無裁判
    上一罪之關係，本院即無從審理，應退回由公訴人另行處理
    ，併此敘明。
乙、被訴連續轉讓第一級毒品海洛因部分：
一、追加起訴意旨略以（九十四年度偵字第一六七四號）：被告
    乙○○基於轉讓第一級毒品海洛因之概括犯意，自九十四年
    一月七日起至同月十三日止，在臺中市○○區○○路二段三
    三七巷二二號十三樓租屋處，分別先後無償轉讓少許第一級
    毒品海洛因二至三次，供陳晏瑜免費施用。嗣於九十四年一
    月十四日二十二時許，為警持搜索票在上址查獲，並在上址
    客廳及乙○○房間內，扣得第一級毒品海洛因二十三包（毛
    重各為四○‧七公克一包、六‧七公克一包、一‧○公克一
    包、二‧○公克五包、一‧一公克三包、○‧七公克十二包
    ）、電子磅秤一台，另在陳晏瑜房間內扣得第一級毒品海洛
    因一包（毛重○‧八公克）等物，因認被告乙○○涉犯毒品
    危害防制條例第八條第一項之轉讓第一級毒品海洛因之罪嫌
    等語。
二、本件公訴人認被告乙○○涉犯毒品危害防制條例第八條第一
    項之轉讓第一級毒品罪嫌，無非係以被告乙○○於九十四年
    三月三日偵訊時自承曾轉讓過二、三次第一級毒品予證人陳
    晏瑜使用，並未向證人陳晏瑜收取費用，另證人陳晏瑜於偵
    查時亦稱曾向被告乙○○要過海洛因毒品施用等證述資為論
    據。訊據被告乙○○於本院堅詞否認有何轉讓第一級毒品海
    洛因予陳晏瑜之犯行，辯稱：他確實有拿第二級毒品甲基安
    非他命給陳晏瑜施用，但他要陳晏瑜戒海洛因，因而將葡萄
    糖代替海洛因交給陳晏瑜等語。經查：
（一）按海洛因係嗎啡經化學合成之半人工合成品，藥性倍於嗎
      啡，其經吸食或施打進入人體，藉人體解毒系統之代謝作
      用而分解成藥（毒）性較低之嗎啡，故於吸食或施打海洛
      因之煙毒嫌犯尿液中，可檢驗出嗎啡煙毒反應。另一般吸
      食或施打煙毒（或麻醉藥品）者，經人體代謝作用後，於
      八小時之內約有百分之八十量於尿液中排出，二十四小時
      後，續有約剩餘量之百分之九十再排出，七十二小時後仍
      有殘餘微量排出，吸食或施打者個人體質不同，其排出時
      間亦會有差異，尤其成癮者（抗藥性強）其於吸食一百二
      十小時內所採之尿液，配合較具公信力之儀器（如氣相質
      譜儀）仍可能被檢測出，此曾經憲兵司令部八十年三月二
      十五日（八○）鑑驗字第○九九九號函釋在案。
（二）被告乙○○固於偵查時坦言自九十四年一月七日起至同年
      月十四日為警查獲止，曾轉讓二、三次第一級毒品海洛因
      予證人陳晏瑜為真，以在七日內施用第一級毒品海洛因有
      二、三次之頻率，揆諸前開函釋說明，證人陳晏瑜為警查
      獲後之九十四年一月十五日採尿送驗之結果，應會呈現鴉
      片代謝物呈陽性反應，先予敘明。
（三）又證人陳晏瑜固於偵查及原審九十四年三月二十八日交互
      詰問程序時證稱：她有向被告乙○○拿第一級毒品海洛因
      施用，次數約二、三次，每次都是施用一點點，約一根根
      香煙的量，最後一次施用的時間是在九十四年一月十二日
      等語（見九十四年度偵字第一六七四號偵查卷第二四○頁
      、原審卷【二】第六九頁），惟證人陳晏瑜復於原審九十
      四年五月三十日交互詰問程序時結證稱：她有向被告乙○○要第一、二級毒品，第一級毒品部分她是拿到的是葡萄
      糖，但因為被告乙○○都告訴她是海洛因毒品，所以她認
      為被告乙○○有轉讓第一級毒品海洛因給她施用等語（見
      原審卷第【三】九十四年五月三十日審理筆錄第四至六頁
      ），而本件證人陳晏瑜於九十四年一月十五日為警查獲時
      ，在臺中市警察局第四分局採尿送中山醫學大學附設醫院
      藥物濫用檢測中心，經以免疫酵素分析法鑑驗結果，係鴉
      片代謝物呈陰性反應，經以氣相層析質譜儀分析法鑑驗結
      果，其尿液中仍未檢測出含有可待因抑嗎啡之濃度反應，
      有該院九十四年一月二十八日尿液鑑定報告及臺中市警察
      局第四分局真實姓名對照表附卷可憑（見九十四年度偵字
      第一六七四號偵查卷第五八、一三五頁），是以證人陳晏
      瑜於偵查時固證稱於九十四年一月十二日有施用第一級毒
      品海洛因之犯行，然因其尿液經以具公信力之氣相層析質
      譜儀檢測結果，仍未檢驗出任何海洛因之代謝反應，實難
      認證人陳晏瑜所稱於九十四年一月十二日有自被告乙○○
      處無償取得第一級毒品海洛因後施用等語為真。
（四）判斷刑事案件真偽與否所憑恃之證物，若得經由科學實證
      檢驗其真實性，則其因藉著客觀儀器之檢視，排除人為主
      觀之偏見與臆測，其經檢驗之證據所呈現之事實，可信度
      自大為提高。本件證人陳晏瑜於偵查時雖明確自承於九十
      四年一月十二日施用第一級毒品海洛因等語，惟經科學儀
      器檢測結果，已證實證人陳晏瑜體內並無施用第一級毒品
      海洛因代謝殘餘反應，堪認證人陳晏瑜主觀上之認知未必
      與事實相符，且無法通過科學之檢證予以支持，自無法遽
      認被告乙○○於九十四年一月十二日左右迄為警於九十四
      年一月十四日二十二時許查獲時，有轉讓第一級毒品海洛
      因予證人陳晏瑜等情為真，是認被告乙○○及證人陳晏瑜
      嗣後堅稱被告乙○○所持以交予證人陳晏瑜所施用之物品
      為葡萄糖等語，尚可採信。
（五）又本件為警查獲當時，在被告乙○○租屋處中證人陳晏瑜
      之房間內，縱查獲有第一級毒品海洛因一小包（經送驗結
      果含第一級第六項毒品海洛因成分，淨重○．六一公克（
      空包袋重○．一八公克），有法務部調查局九十四年三月
      九日調壹字第１２００１５３５２號鑑定通知書一紙在卷
      可查（見原審法院九十四年度訴字第一○九八號卷第四五
      頁），惟就此證人陳晏瑜否認為她所有，迭於警詢、偵查
      及原審審理時證稱：為警在她床下扣得之毒品海洛因一包
      是被告乙○○所有，應是被告乙○○來她房間施用毒品時
      所掉落所致，另被告乙○○復於原審法院九十四年度訴字
      第一○九八號案件九十四年四月二十七日審理時陳稱：為
      警扣到之第一級毒品海洛因是在床墊與床頭櫃的縫隙中查
      獲，是他在該處施用時所遺留的等語明確，誠難以上開海
      洛因一包係在證人陳晏瑜房間內之床下查獲，即認係被告
      乙○○轉讓予陳晏瑜之毒品。
三、歸結上情，本件依科學儀器檢測，已證實證人陳晏瑜體內並
    無施用第一級毒品海洛因代謝殘餘，而以被告乙○○於偵查
    自承等情及證人陳晏瑜於偵查及原審法院初次證述曾於九十
    四年一月七日至同年月十四日為警查獲之日止，有二、三次
    施用被告乙○○所轉讓之海洛因，依正常人體代謝結果，實
    無可能毫無海洛因代謝殘餘反應，是認被告乙○○上開自白
    及證人陳晏瑜前揭之證述，與上開經科學驗證之結果不符，
    自難據以認定被告乙○○確有轉讓第一級毒品海洛因予證人
    陳晏瑜之事實，本件公訴人所指上開事證尚有啟人疑竇之處
    ，自不宜僅憑有瑕疵之指述而為被告乙○○有罪判斷之基礎
    ，按諸首揭說明，並基於罪疑為輕之原則，自應為被告乙○○有利之認定。此外，復查無其他任何積極證據，足以證明
    被告涉犯轉讓第一級毒品海洛因予證人陳晏瑜之罪名，既不
    能證明被告犯罪，原審因予諭知被告無罪之判決，經核並無
    違誤。檢察官上訴意旨，仍執陳詞，指摘原判決此部分不當
    ，為無理由，應予駁回。
丙、又本件針對公訴人所指被告乙○○販賣第一級毒品海洛因予
    證人蔡郁男，另轉讓第一級毒品海洛因予證人陳晏瑜之犯行
    ，均諭知被告無罪，則本件於九十三年十月十一日十八時二
    十五分在臺中市○○○路與和美街口為警查獲時，所扣得之
    第一級毒品海洛因（經送驗結果，含第一級毒品海洛因成分
    ，淨重一．○五公克【空包裝重○．一六公克】，純度１２
    ．１８％，純質淨重０．１３公克），有法務部調查局九十
    三年十二月八日毒品鑑定通知書一紙在卷（見原審卷【一】
    第七○頁），另於九十四年一月十四日二十二時許，為警持
    搜索票在被告乙○○租屋處之客廳及乙○○房間內，扣得第
    一級毒品海洛因二十三包（經送驗結果，均含第一級毒品海
    洛因成分，合計淨重六四一．五公克【空包裝重五．四七公
    克】，純度３０．１３％，純質淨重１９．４５公克），有
    法務部調查局九十四年三月十七日毒品鑑定通知書一紙在卷
    （見原審卷【二】第一三四頁），又於證人陳晏瑜之房間內
    所查獲之第一級毒品海洛因一小包（經送驗結果含第一級第
    六項毒品海洛因成分，淨重○．六一公克（空包袋重○．一
    八公克），有法務部調查局九十四年三月九日調壹字第１２
    ００１５３５２號鑑定通知書一紙在卷（見原審法院九十四
    年度訴字第一○九八號卷第四五頁），雖均屬違禁物，惟與
    九十四年一月十四日在被告乙○○租屋處所查獲之電子磅秤
    一台，均同屬被告乙○○是否涉嫌販賣第一級毒品海洛因予
    案外人曾正吉及是否轉讓第一級毒品海洛因予證人丁○○等
    犯行之重要證物，為免證據之滅失，爰不為沒收之諭知，附
    此敘明。
據上論斷，應依刑事訴訟法第三百六十九條第一項前段、第三百
六十四條、第二百九十九條第一項前段、第三百六十八條，毒品
危害防制條例第八條第二項、第十八條第一項前段，刑法第十一
條、第五十六條、第四十七條，判決如主文。
本案經檢察官甲○○到庭執行職務。
中　　華　　民　　國　　94　　年　　11　　月　　30　　日
              刑事第二庭  審判長法　官　李　璋　鵬
              　　　　　　　　　法　官　蕭　錦　鍾
              　　　　　　　　　法　官　胡　森　田
上列正本證明與原本無異。
檢察官得上訴。
被告就轉讓第二級毒品部分得上訴，其餘不得上訴。
如不服本判決應於收受送達後十日內向本院提出上訴書狀，其未
敘述上訴之理由者並得於提起上訴後十日內向本院補提理由書（
均須按他造當事人之人數附繕本）。
　　　　　　　　　　　　　　　　書記官　陳　三　軫
中　　華　　民　　國　　94　　年　　11　　月　　30　　日
　　　　　　　　　　　　　　　　　　　　　　　　　　　Ｒ
